---
title: "Seu Título Aqui"
subtitle: "Seu Subtítulo Aqui"
author: "Seu Nome aqui"
date: 10/10/2023
date-format: long 
lang: pt

fig-align: center
fig-width: 10
fig-height: 12

toc: true
toc-depth: 3
toc-title: "Agenda"

format: revealjs
---
# Rode esses slides com o botão "Render"
> Teste, gradativamente, os códigos do capítulo 8. 


## Lista

Para criar um slide com conteúdo basta utilizarmos um título de nível 2

- Podemos incluir itens de uma lista
- Mais um item

## Slide com Código
- Podemos incluir um código no slide. 

```{r, echo=TRUE}
require(ggplot2)
require(palmerpenguins)
require(magrittr)
```

## Citação
> _Not all those who wander are lost._
(J. R. R. Tolkein)

# Novo título

## Figura

- Para alterar as dimensões de uma figura incluimos no chunck:

``` r
#| fig-width: 20 # comprimento
#| fig-height: 12 # altura
#| fig-align: "center"
```

```{r, echo=FALSE}
#| fig-width: 20
#| fig-height: 12
#| fig-align: "center"
ggplot(palmerpenguins::penguins) +
  aes(
    x = species,
    y = flipper_length_mm,
    fill = species,
    colour = species
  ) +
  geom_violin(adjust = 2L, scale = "count") +
  scale_fill_manual(
    values = c(Adelie = "#440154",
    Chinstrap = "#22908B",
    Gentoo = "#FDE725")
  ) +
  scale_color_manual(
    values = c(Adelie = "#440154",
    Chinstrap = "#22908B",
    Gentoo = "#FDE725")
  ) +
  theme_minimal() +
  theme(legend.position = "none")
```

## Tabela

- Para incluir uma tabela precisamos alterar o tipo do resultado para 'asis' e pedir para a tabela ser formatada como uma tabela markdown. Fazemos isso com a função `kable`, do pacote `knitr`.  

```{r, results='asis'}
palmerpenguins::penguins %>% 
  dplyr::group_by(species) %>% 
  dplyr::summarise(n = dplyr::n()) %>% 
  knitr::kable(col.names = c("Species", "Total") )
```

## Aprofundamento
- Para saber mais sobre personalização de slides
    - [Quarto](https://quarto.org/docs/presentations/)
    - [RevealJS](https://revealjs.com/)
- Para criar seu próprio tema é necessário saber um pouco de CSS. Aprenda CSS jogando:
    - [Froggy](https://flexboxfroggy.com/)
    - [CSSBattle](https://cssbattle.dev/)
    - [Grid Garden](https://cssgridgarden.com/)
    - [CSS Diner](https://flukeout.github.io/)