

## Questão 1

Dado o conjunto de números Naturais entre 1 e 500.000. Faça o que se pede:

1.  Quantos números primos temos?
```{r}

maximo <- 500000

# Função para verificar se um número é primo
adiciona_primo <- function(n, primos) {
  limite <- length(primos) / 2
  for (p in primos) {
    if (p > limite) {
      break
    }
    if (n %% p == 0) {
      return(FALSE)
    }
  }
  return(TRUE)
}

LPrimos <- c(2)  # Começamos com 2 (o único número par que é primo)

# Constrói a lista com todos os primos até 500000
for (n in seq(3, maximo, by = 2)) {  # Começamos de 3 e avançamos de 2 em 2 para pegar apenas os ímpares
  if (adiciona_primo(n, LPrimos)) {
    LPrimos <- c(LPrimos, n)
  }
}

quantidade_primos <- length(LPrimos)

cat("Quantidade de números primos até 500000:", quantidade_primos, "\n")

```

2.  Quantos números pertencem a seguinte sequência:
    -   $$S_i = i + i^2/2$$
```{r}
limite_superior <- 500000

contar_numeros <- function(limite) {
  i <- 1
  numeros <- c()
  
  while (TRUE) {
    termo <- i + i^2/2
    if (termo > limite) {
      break
    }
    numeros <- c(numeros, termo)
    i <- i + 1
  }
  
  return(numeros)
}

sequencia <- contar_numeros(limite_superior)
quantidade_numeros <- length(sequencia)

cat("Quantidade de números na sequência até", limite_superior, ":", quantidade_numeros, "\n")

```


## Questão 2

-   Faça um programa que receba o código correspondente ao cargo de um funcionário e seu salário atual e mostre o cargo, o valor do aumento e seu novo salário. Os cargos e seus respectivos aumentos estão na tabela abaixo.

    | Código | Cargo           | Aumento |
    |--------|-----------------|---------|
    | 1      | Estagiário      | 10%     |
    | 2      | Analista Júnior | 20%     |
    | 3      | Analista Pleno  | 22%     |
    | 4      | Analista Senior | 25%     |
    | 5      | Especialista    | 28%     |


```{r}
# Função para calcular o novo salário com base no cargo e salário atual
calcular_aumento <- function(codigo_cargo, salario_atual) {
  aumento <- 0
  
  # Determinar o aumento com base no código do cargo
  if (codigo_cargo == 1) {
    aumento <- 0.10
    cargo <- "Estagiário"
  } else if (codigo_cargo == 2) {
    aumento <- 0.20
    cargo <- "Analista Júnior"
  } else if (codigo_cargo == 3) {
    aumento <- 0.22
    cargo <- "Analista Pleno"
  } else if (codigo_cargo == 4) {
    aumento <- 0.25
    cargo <- "Analista Senior"
  } else if (codigo_cargo == 5) {
    aumento <- 0.28
    cargo <- "Especialista"
  } 
  
  # Calcular o novo salário
  novo_salario <- salario_atual * (1 + aumento)
  
  # Imprimir os resultados
  cat("Cargo:", cargo, "\n")
  cat("Aumento:", aumento * 100, "%\n")
  cat("Novo salário:", novo_salario, "\n")

}

# Exemplo de uso da função
codigo_cargo <- 3
salario_atual <- 5000

calcular_aumento(codigo_cargo, salario_atual)

```

## Questão 3

-   Um indivíduo possuí três meios de transporte, e utiliza cada um deles de acordo com a regra:
-   Quando a kilometragem rodada é superior a 500km ele utiliza seu avião particular;
-   Quando a kilometragem rodada é superior a 50km ele utiliza o carro;
-   Quando a kilometragem rodada é inferior a 50km, ele utiliza a bicicleta.
-   Quando ele utiliza o carro, ele ainda decide qual o melhor combustível. Caso o valor do etanol esteja até 75% o valor da gasolina, ele utiliza o etanol; caso o valor do GNV esteja até 60% do valor da gasolina, ele utiliza o GNV; caso contrário ele abastece de gasolina.
-   Considere os seguinte valores do combustível para hoje (lembre-se que os valores não podem ser fixos).
    -   Gasolina: R\$ 5,80
    -   Etanol: R\$ 4,80
    -   GNV: R\$ 7,20

Implemente a seguinte rotina e responda:

-   Caso o indivíduo esteja indo a Florianópolis, qual meio de transporte (e combustivel) ele deve escolher?

-   Suponha haver a seguinte previsão de valores de combustíveis para semana que vem.

  -   Gasolina: R\$ 4,20
  -   Etanol: R\$ 2,80
  -   GNV: R\$ 3,20
  
  -   Qual combustível ele deverá utilizar?

-   Caso o indivíduo esteja indo a Natal, qual meio de transporte (e combustivel) ele deve escolher?

-   Caso o indivíduo esteja indo a Araucária, qual meio de transporte (e combustivel) ele deve escolher?

```{r}
# Função para determinar o meio de transporte e combustível com base na distância e preços dos combustíveis
escolher_meio_de_transporte <- function(destino, distancia, gasolina, etanol, gnv) {
  
  if (distancia > 500) {
    cat("Para", destino, "utilize o avião particular.\n")
  } else if (distancia > 50) {
    if (etanol <= 0.75 * gasolina) {
      cat("Para", destino, "utilize o carro abastecido com etanol.\n")
    } else if (gnv <= 0.6 * gasolina) {
      cat("Para", destino, "utilize o carro abastecido com GNV.\n")
    } else {
      cat("Para", destino, "utilize o carro abastecido com gasolina.\n")
    }
  } else {
    cat("Para", destino, "utilize a bicicleta.\n")
  }
}

# Valores dos combustíveis para hoje
gasolina_hoje <- 5.80
etanol_hoje <- 4.80
gnv_hoje <- 7.20

# Caso o indivíduo esteja indo a Florianópolis (distância fictícia de 200 km)
escolher_meio_de_transporte("Florianópolis", 200, gasolina_hoje, etanol_hoje, gnv_hoje)

# Previsão de valores dos combustíveis para semana que vem
gasolina_semana_que_vem <- 4.20
etanol_semana_que_vem <- 2.80
gnv_semana_que_vem <- 3.20

# Caso o indivíduo esteja indo a Florianópolis na semana que vem (mesma distância fictícia de 200 km)
escolher_meio_de_transporte("Florianópolis", 200, gasolina_semana_que_vem, etanol_semana_que_vem, gnv_semana_que_vem)

# Caso o indivíduo esteja indo a Natal (distância fictícia de 600 km)
escolher_meio_de_transporte("Natal", 600, gasolina_semana_que_vem, etanol_semana_que_vem, gnv_semana_que_vem)

# Caso o indivíduo esteja indo a Araucária (distância fictícia de 40 km)
escolher_meio_de_transporte("Araucária", 40, gasolina_semana_que_vem, etanol_semana_que_vem, gnv_semana_que_vem)


```

