---
title: "Lista 2"
author: "Raymundo"
#date: "2023-09-27"
output:
  html_document:                    
    toc: true                       
    toc_depth: 3                    
    toc_float:                      
      collapsed: true
      smooth_scroll: true
    number_sections: true           

    highlight: espresso
               
    fig_width: 7                    
    fig_height: 6                   
    fig_caption: true               
    fig_align: 'center'
    #code_folding: hide              
    #keep_md: true 
---

---

# Aula 02: Conceitos básicos de R

---

## Atribuição de Variáveis: Numéricas, Character e Vetores

---
 
### 1. Crie uma variável chamada "idade" e atribua o valor 25.

```{r}
idade <- 25 
idade
```

---

### 2. Declare uma variável "nome" e atribua o nome "Maria".
```{r}
nome <- 'Maria'
nome
```



---

### 3. Crie um vetor numérico chamado "notas" com valores 8, 9, 7 e 6.
```{r}
notas <- c(8, 9, 7, 6)
notas
```


---

### 4. Crie um vetor de caracteres "frutas" com os elementos "maçã", "banana" e "laranja".
```{r}
frutas <- c('maçã',
            'banana',
            'laranja')
frutas
```


---

### 5. Crie um vetor numérico "idades" com os valores 30, 40 e 50.
```{r}
idades <- c(30, 40, 50)
idades

```

---

## Criação de Vetores Utilizando c, seq e rep

---

### 6. Utilizando a função `c()`, crie um vetor com os números de 1 a 10.
```{r}
numeros <- c(1:10)
numeros
```


---

### 7. Crie um vetor com os números pares de 2 a 20 usando a função `seq()`.
```{r}
numeros_pares <- seq(from = 2,
                     to = 20,
                     by = 2)
numeros_pares
```


---

### 8. Crie um vetor com cinco repetições do valor 5 usando a função `rep()`.
```{r}
repeticoes <- rep(5, 5)
repeticoes
```


---

### 9. Crie um vetor chamado "alturas" com 100 alturas, variando de 1.50 a 2.00. 
```{r}
alturas <- round(seq(1.50, 2.00, length.out = 100), 2)
alturas
```


---
 
## Operadores Aritméticos

---

### 9. Multiplique a variável "idade" por 2 e atribua o resultado a uma nova variável.
```{r}
idade2 <- idade / 2
idade2
```


---

### 10. Calcule a média das notas do vetor "notas".
```{r}
media_notas <- mean(notas)
media_notas
```


---

### 11. Eleve o vetor "idades" ao quadrado.
```{r}
idades_quadrado <- idades ^ 2
idades_quadrado

```

---

### 12. Realize a divisão inteira de 15 por 4.
```{r}
divisao_inteira <- 15 %/% 4
divisao_inteira
```


---

### 13. Calcule o resto da divisão de 15 por 4.
```{r}
resto_divisao <- 15 %% 4
resto_divisao
```


---

## Operadores Relacionais

---
 
### 14. Verifique se a variável "idade" é maior que 18.
```{r}
idade_maior <- idade > 18
idade_maior
```


---

### 15. Determine se o primeiro elemento do vetor "notas" é igual a 8.
```{r}
notas_maior <- notas[1] == 8
notas_maior
```


---

### 16. Verifique se algum valor no vetor "idades" é menor que 35.
```{r}
idades_menor <- idades < 35
idades_menor
```


---

### 17. Selecione as alturas menores do que 1.85 do vetor de "alturas".
```{r}
alturas_menores <- alturas[alturas < 1.85]
alturas_menores
```


---

## Utilização de Funções Matemáticas Básicas

---
 
### 17. Calcule a raiz quadrada de 16.
```{r}
raiz <- sqrt(16)
raiz
```


---

### 18. Arredonde o valor 3.78 para o inteiro mais próximo.
```{r}
arredondando_cima <- ceiling(3.78)
arredondando_cima
```


---

### 19. Arredonde para cima o vetor de alturas.
```{r}
arredondando_cima_alturas <- ceiling(alturas)
arredondando_cima_alturas
```


---

### 20. Arredonde para baixo o vetor de alturas
```{r}
arredondando_cima_alturas <- floor(alturas)
arredondando_cima_alturas
```


---

### 21. Calcule o valor absoluto da diferença entre 10 e 7.
```{r}
absoluto <- abs(10 - 7)
absoluto
```


---
  
## Utilização de Funções para Manipulação de Texto: R Base e Stringr

---
 
### 22. Crie uma string com o texto "Análise de Dados".
```{r}
texto <- 'Analise de Dados'
texto
```


---

### 23. Extraia os primeiros 5 caracteres da string criada no exercício anterior.
```{r}
cinco_caract <- substr(x = texto[1], 
                       start = 1,
                       stop = 5)
cinco_caract

```

---

### 24. Converta a string "R é uma linguagem de programação" para maiúsculas.
```{r}
outro_texto <- "R é uma linguagem de programação" 
maiusculas <- toupper(outro_texto)
maiusculas
```


---

### 25. Substitua a palavra "linguagem" por "software" na mesma string.
```{r}
subst<- gsub(pattern = "linguagem", 
             replacement = "software",
             x = outro_texto)
subst  
```
   

---

## Regex

---

### 27. Use expressões regulares para encontrar todos os dígitos em "Texto1234".
```{r}
texto1234 <- "Texto1234"
texto1234 <- regmatches(texto1234, gregexpr("\\d", texto1234, perl = TRUE))
texto1234
```


---

### 28. Utilize regex para extrair as palavras que começam com a letra "C" em "Casa, carro, frutas, animais e cidade".
```{r}
library(stringr)

texto3 <- c('Casa', 'carro', 'frutas', 'animais', 'abacate', 'e', 'cidade')
texto3

palavras_c <- str_subset(texto3, pattern = "^(?![cC])")
palavras_c
```



---
